臺灣高等法院刑事判決
108年度上訴字第3578號
上  訴  人  
即  被  告  紀騏樺


選任辯護人  劉鑫成律師
上列上訴人即被告因違反毒品危害防制條例案件，不服臺灣臺北
地方法院108年度訴字第345號，中華民國108年10月2日第一審判
決（起訴案號：臺灣臺北地方檢察署107年度偵字第21204號），
提起上訴，本院判決如下：
    主  文
原判決撤銷。
甲○○犯如附表「罪名」欄所示之罪，各處如附表 「宣告刑及沒
收」欄所示之刑及沒收。應執行有期徒刑柒年拾月。
    事  實
一、甲○○明知甲基安非他命屬毒品危害防制條例所列管之第二級
    毒品，不得非法販賣，竟意圖營利，或獨自1人基於販賣第
    二級毒品之犯意，或與真實姓名年籍不詳之成年女性友人、
    或與真實姓名年籍不詳之成年男性友人共同基於販賣第二級
    毒品之犯意聯絡，由甲○○以其所持用之門號0000000000號行
    動電話1支，作為附表編號1、2、4至7所示購毒者朱○冬（民
    國OO年OO月間生，真實姓名年籍詳卷）、杜正勳、林姿伶、
    陳明月與其聯繫毒品買賣交易事宜之用，而先後於附表所示
    時、地，以附表所示價格，販賣甲基安非他命予朱○冬2次、
    李明達1次、杜正勳2次、林姿伶1次、陳明月1次（各次販賣
    之時間、地點、數量、價格、交付毒品及收取價金之方式等
    ，詳如附表所示）。嗣經警對上開行動電話門號實施通訊監
    察，始查悉上情。
二、案經臺北市政府警察局少年警察隊報告臺灣臺北地方檢察署
    （下稱臺北地檢署）檢察官偵查起訴。
    理  由
壹、證據能力部分：
    本案據以認定被告甲○○犯罪之供述證據（詳如後述），其中
    屬於傳聞證據之部分，檢察官、被告及辯護人在本院審理時
    均未爭執其證據能力，復經本院審酌認該等證據之作成無違
    法、不當或顯不可信之情況，非供述證據亦查無公務員違背
    法定程序而取得之情事，揆諸刑事訴訟法第 158條之4反面
    解釋、第159條至第159條之5之規定，均有證據能力。
貳、實體部分：
一、前揭事實，業據被告於原審準備程序、審理及本院準備程序
    時坦承不諱（見原審卷第114至116、143至145頁、本院卷第
    91頁），核與證人即購毒者朱○冬、杜正勳、李明達、林姿
    伶、陳明月於警詢及偵查中證述情節大致相符（見他字第45
    48號卷一第5至13、15至20、23至30、165至167、293至297
    、413至417頁、他字第4548號卷二第41頁、偵字第21204 號
    卷第47至91、93至103、105至113、429至433、475至479 頁
    ），並有被告所持用之行動電話門號0000000000號通訊監察
    譯文、通聯調閱查詢單、被告與朱○冬以行動電話通訊軟體T
    elegram對話翻拍照片、臺北富邦銀行ATM交易明細翻拍照片
    、轉帳交易結果翻拍照片、被告所有之臺北富邦銀行帳號00
    000000000號帳戶交易明細紀錄等附卷可稽（見偵字第21204
    號卷第131至153、159至187、191至201、203至205、277 至
    351、353至367、369至391頁），事證明確，被告犯行均堪
    認定，應予依法論科。    
二、論罪科刑：    
  ㈠核被告所為，均係犯毒品危害防制條例第4條第2項之販賣第
    二級毒品罪。其各次意圖販賣而持有第二級毒品之行為，與
    其各次販賣第二級毒品之行為，有法條競合關係，均不另論
    罪（最高法院101年度第10次刑事庭會議決議參照）。
  ㈡被告與上開不詳成年女性友人間就附表編號5所示犯行、被告
    與上開不詳成年男性友人就附表編號6所示犯行，均有犯意
    聯絡及行為分擔，皆為共同正犯。
  ㈢被告所犯上開7罪間，犯意各別，行為互殊，應予分論併罰。
  ㈣附表編號1、2所示購毒者朱○冬為89年12月間生，此據其陳明
    在卷（見他字第4548號卷一第23頁），其於附表編號1、2所
    示時、地向被告購毒時，雖係14歲以上未滿18歲之少年，惟
    被告供稱：係因買賣毒品而結識朱○冬，與朱○冬見過3 次面
    ，不知其年齡，朱○冬每次都打扮得很成熟，和朱○冬在一起
    的朋友年紀也都比我大等語（見原審卷第145至146 頁），
    復查無證據足認被告於附表編號1、2所示行為時，明知或可
    預見朱○冬為少年，自難逕依兒童及少年福利與權益保障法
    第112條第1項前段規定加重其刑。
  ㈤被告並無毒品危害防制條例第17條第2項減刑規定之適用：
  ⒈按毒品危害防制條例第17條第2項規定：「犯（該條例）第4
    條至第8條之罪，於偵查及審判中均自白者，減輕其刑」，
    係指偵查及審判中均有自白犯罪而言，故僅須被告於偵、審
    中均曾經自白，即得認有該條項之適用，不以始終承認為必
    要。又所謂之「自白」，乃對自己之犯罪事實全部或主要部
    分為肯定供述之意，亦即自白內容，應有基本犯罪構成要件
    ，於販毒之場合應包含毒品金額、種類、交易時間地點等，
    足以令人辨識其所指為何，始足當之（最高法院102年度台
    上字第3947號判決意旨參照）。
  ⒉被告固於原審準備程序、審理及本院準備程序時自白本案犯
    行，然其於警詢及偵查中始終否認有與朱○冬等人進行毒品
    買賣交易，並於警詢時辯稱：不記得電話是不是我講的，我
    就沒有安非他命，交易內容不屬實；我也沒有用聊天軟體Te
    legram，朱○冬所稱綽號「小巴」之人也不是我云云（見偵
    字第21204號卷第7至38頁），於偵查中再辯稱：不記得有和
    陳明月見過面；沒有與李明達買賣毒品；沒有和杜正勳見過
    面；陳姿伶講的毒品交易應該不是我；我也不認識朱○冬；
    否認販賣第二級毒品罪云云（見他字第4548號卷二第9至15
    頁），其於偵查階段（包括警詢）既未自白附表所示販賣第
    二級毒品犯行，自不得依毒品危害防制條例第17條第2項規
    定減輕其刑。
  ㈥關於刑法第59條之適用：
  ⒈刑法第59條酌量減輕其刑之規定，必其犯罪之情狀顯可憫恕
    者，認科以法定最低刑度仍嫌過重者，始得為之。而所謂
    「犯罪之情狀顯可憫恕」，必須犯罪另有特殊之原因與環境
    等情，而在客觀上足以引起一般同情，認為即予宣告法定最
    低度刑期猶嫌過重者而言。經查：
  ⑴被告賣出如附表編號1、4至6所示第二級毒品予朱○冬、杜正
    勳、林姿伶，固戕害他人身心健康，助長毒品氾濫，本不宜
    輕縱，然各該次販賣之毒品數量較少，所得價款僅新臺幣（
    下同）1,000元或1,200元，洵屬下游小額零星交易，惡性及
    危害社會之程度較輕，是此部分犯罪之情狀，客觀上足以引
    起一般同情而顯可憫恕，雖科以法定最低度刑，仍嫌過重，
    爰依刑法第59條規定，就如附表編號1、4至6所示犯行，均
    酌減其刑。
  ⑵至被告販賣如附表編號2、3、7所示第二級毒品予朱○冬、李
    明達、陳明月，交易數量已達6公克、8公克、2公克，金額
    各達5,400元、7,000元、4,000元，犯罪之情節、危害他人
    身心健康及社會秩序之程度非輕，難認有何情輕法重，在客
    觀上足以引起一般同情而顯可憫恕之處，自均無適用刑法第
    59條規定酌減其刑之餘地。
  ㈦原審認被告單獨販賣第二級毒品共5次、共同販賣第二級毒品
    共2次，事證明確，而予分別論罪科刑，並為犯罪所得沒收
    之宣告，固非無見。惟查：⑴依卷內證據，僅足認定如附表
    編號1、2、4至7所示購毒者於取得毒品之前，或利用行動電
    話通訊軟體Telegram、或以撥打電話之方式，與持用行動電
    話門號0000000000號之被告聯繫毒品買賣交易相關事宜，而
    無從證明被告於附表編號3所示之交易前，亦有以上開門號
    與該次購毒者李明達聯繫該次交易事宜（惟關於此次犯行，
    仍有被告事後於107年5月9日以上開門號與李明達通話言及
    與此次交易數量「8個」相關之通訊監察譯文在卷可證〈見偵
    字第21204號卷第203頁〉，並經證人李明達指明上開期日之
    通話內容確係談論先前與被告間如附表編號3所示毒品交易
    之事，附此敘明），原審未察，遽於事實欄內認定被告如附
    表編號3所示犯行亦係「以持用之行動電話與買家聯繫毒品
    買賣事宜」云云（參見原審判決書第1頁第19至20行所載）
    ，除與卷證未合外，復未於事實欄具體載明被告如附表編號
    1、2、4至7犯行所持用之行動電話門號為何，亦有未當；⑵
    被告所持用之門號0000000000號行動電話，既屬供被告如附
    表編號1、2、4至7犯罪所用之物，自應依毒品危害防制條例
    第19條第1項、刑法第38條第4項規定宣告沒收、追徵，原審
    不察，漏未於主文及理由內載敘及此，同有違誤；⑶原判決
    事實欄並未記載被告施用第二級毒品，卻於理由欄謂：「就
    被告所為……各次施用第二級毒品之犯行，均屬犯意各別，……
    」云云（參見原審判決書第3頁第29至30行所載），自屬不
    當；⑷依被告如附表編號1、4至6所示犯罪之情狀，應認均有
    刑法第59條規定之適用，原審未斟酌及此而為科刑，亦有未
    合；⑸原判決於主文宣告「未扣案之犯罪所得……沒收，於全
    部或一部不能沒收或不宜執行沒收時，追徵其價額。」，於
    理由內卻載稱：「被告為本件犯行之犯罪所得，應……宣告沒
    收，於全部或一部不能宣告沒收時（本件販毒所得，並無不
    宜執行沒收之情形），追徵其價額」云云，顯有主文與理由
    矛盾之違誤。被告就原判決附表編號2、3、7部分上訴指摘
    原審未適用刑法第59條量刑不當，雖屬無理由，惟其就原判
    決附表編號1、4至6部分上訴請求依該條規定減輕其刑，則
    為有理由。是原判決既有上開違誤可議之處，自屬無可維持
    ，應予撤銷改判。
  ㈧爰審酌被告正值青壯盛年，不思循正途取財，竟為一己私利
    ，多次販賣第二級毒品，戕害國民身心健康，危害社會治安
    ，兼衡其各次犯罪之動機、目的、手段、所販賣之毒品數量
    、價格及犯罪所得、犯後終能於審判中坦承犯行、尚知悔悟
    等態度、自陳大學畢業之智識程度、先前擔任電腦工程師、
    現為汽車銷售業務員、家境尚可、須扶養外公、外婆等生活
    狀況（見原審卷第147至148頁）等一切情狀，分別量處如附
    表「宣告刑及沒收」欄所示之刑，並定其應執行之刑。
三、沒收：
  ㈠未扣案如附表編號1至4、7「價格、支付價金之方式」欄所載
    各該次販賣第二級毒品所得價款，均由被告收取；至附表編
    號5、6部分，雖係被告與不詳成年女性友人或不詳成年男性
    友人共同販賣，而分由該等不詳男、女向購毒者杜正勳、林
    姿伶收取價金，惟細究被告與杜正勳、林姿伶交易模式，杜
    正勳、林姿伶皆係與被告聯繫洽談購買毒品事宜，被告僅指
    示上開不詳友人代為到場交付毒品、收取價金，復查無證據
    足認被告就該等犯罪所得如何與上開不詳人士分配，被告又
    不否認其確有收受該等價款之事實，自堪認該等犯罪所得，
    已由上開不詳人士全數轉交被告，而由被告取得。是未扣案
    如附表「價格、支付價金之方式」欄所示各該販賣第二級毒
    品所得價金，均屬被告之犯罪所得，應依刑法第38條之1第1
    項前段、第3項規定宣告沒收，於全部或一部不能沒收或不
    宜執行沒收時，追徵其價額。
  ㈡未扣案之門號0000000000號行動電話1支(含該門號SIM卡1枚
    ），係被告所持用、供附表編號1、2、4至7犯罪所用之物，
    業如前述，不問是否屬犯罪行為人所有，均應依毒品危害防
    制條例第19條第1項、刑法第38條第4項規定宣告沒收，於全
    部或一部不能沒收或不宜執行沒收時，追徵其價額。
四、被告經合法傳喚，無正當理由不到庭，爰不待其陳述逕行判
    決。      
據上論斷，應依刑事訴訟法第369條第1項前段、第364條、第299
 條第1項前段、第371條，毒品危害防制條例第4條第2項、第19
條第1項，刑法第11條前段、第28條、第59條、第51條第5款、第
38條第4項、第38條之1第1項前段、第3項，判決如主文。
本案經檢察官陳幸敏到庭執行職務。
中    華    民    國   109    年    2     月    6     日
                  刑事第十六庭  審判長法  官  葉騰瑞
                                      法  官  廖紋妤
                                      法  官  陳芃宇
以上正本證明與原本無異。
如不服本判決，應於收受送達後20日內向本院提出上訴書狀，其
未敘述上訴之理由者並得於提起上訴後20日內向本院補提理由書
（均須按他造當事人之人數附繕本）「切勿逕送上級法院」。
                                      書記官  李佳芬
中    華    民    國    109   年    2     月    14    日
附錄：本案論罪科刑法條全文                             
毒品危害防制條例第4條
製造、運輸、販賣第一級毒品者，處死刑或無期徒刑；處無期徒
刑者，得併科新臺幣 2 千萬元以下罰金。
製造、運輸、販賣第二級毒品者，處無期徒刑或 7 年以上有期
徒刑，得併科新臺幣 1 千萬元以下罰金。
製造、運輸、販賣第三級毒品者，處 7 年以上有期徒刑，得併
科新臺幣 7 百萬元以下罰金。
製造、運輸、販賣第四級毒品者，處 5 年以上 12 年以下有期
徒刑，得併科新臺幣 3 百萬元以下罰金。
製造、運輸、販賣專供製造或施用毒品之器具者，處 1 年以上7
 年以下有期徒刑，得併科新臺幣 1 百萬元以下罰金。
前五項之未遂犯罰之。
附表：
編號 購毒者 交易時間 交易地點 毒品之種類及數量 交付毒品之方式 價格、支付價金之方式（新臺幣）       罪名     宣告刑及沒收 1 朱○冬 106 年10月29日至同年月31日上午8時36分許間之不詳日、時 不詳地點 甲基安非他命1 公克 甲○○親自交付毒品 1,000元。106 年10月31日匯款至甲○○所有之台北富邦銀行桂林分行帳戶000000000000號帳戶。 販賣第二級毒品 處有期徒刑參年捌月。未扣案之販賣第二級毒品所得新臺幣壹仟元、門號○○○○○○○○○○號行動電話壹支（含SIM 卡壹張）均沒收，於全部或一部不能沒收或不宜執行沒收時，追徵其價額。 2 朱○冬 106 年10月31日下午10時37分許至同年11月1 日下午2時11分許間之不詳日、時 新北市○○區○○○路0 號附近 甲基安非他命6 公克 甲○○親自交付毒品 5,400元。106 年11月1 日分2 次匯款至甲○○所有之台北富邦銀行桂林分行帳戶000000000000號帳戶。 販賣第二級毒品 處有期徒刑柒年伍月。未扣案之販賣第二級毒品所得新臺幣伍仟肆佰元、門號○○○○○○○○○○號行動電話壹支（含SIM 卡壹張）均沒收，於全部或一部不能沒收或不宜執行沒收時，追徵其價額。 3 李明達 107 年4 月間不詳日、時 新北市○○區○○○道0 段00巷0 號樓下 甲基安非他命8 公克 甲○○親自交付毒品並收取價金 現金7,000元。當場交付予甲○○。 販賣第二級毒品 處有期徒刑柒年陸月。未扣案之販賣第二級毒品所得新臺幣柒仟元沒收，於全部或一部不能沒收或不宜執行沒收時，追徵其價額。 4 杜正勳 107 年5 月 1日上午0 時 9分許 新北市三重區重新路與中正南路口附近 甲基安非他命1 公克 甲○○親自交付毒品並收取價金 現金1,200 元。當場交付予甲○○。 販賣第二級毒品 處有期徒刑參年捌月。未扣案之販賣第二級毒品所得新臺幣壹仟貳佰元、門號○○○○○○○○○○號行動電話壹支（含SIM 卡壹張）均沒收，於全部或一部不能沒收或不宜執行沒收時，追徵其價額。 5 杜正勳 107 年5 月23日上午2 時 8分許 新北市○○區○○路000 號附近 甲基安非他命1 公克 甲○○指示真實姓名年籍不詳之成年女性友人前往交付毒品並收取價金 現金1,200 元。當場交付予該不詳女子。 共同販賣第二級毒品 處有期徒刑參年捌月。未扣案之販賣第二級毒品所得新臺幣壹仟貳佰元、門號○○○○○○○○○○號行動電話壹支（含SIM 卡壹張）均沒收，於全部或一部不能沒收或不宜執行沒收時，追徵其價額。 6 林姿伶 107 年6 月 2日上午6 時 5分許 臺北市○○區○○路000 巷00號附近之水果市場內 甲基安非他命1 包（重量不詳） 甲○○指示真實姓名年籍不詳之成年男性友人前往交付毒品並收價金 現金1,000元。當場交付予該不詳男子。 共同販賣第二級毒品 處有期徒刑參年捌月。未扣案之販賣第二級毒品所得新臺幣壹仟元、門號○○○○○○○○○○號行動電話壹支（含SIM 卡壹張）均沒收，於全部或一部不能沒收或不宜執行沒收時，追徵其價額。 7 陳明月 107 年6 月26日上午4 時49分許 新北市○○區○○路000 號附近 甲基安非他命2 公克 甲○○親自交付毒品並收取價金 現金4,000元。當場交付予甲○○。 販賣第二級毒品 處有期徒刑柒年肆月。未扣案之販賣第二級毒品所得新臺幣肆仟元、門號○○○○○○○○○○號行動電話壹支（含SIM 卡壹張）均沒收，於全部或一部不能沒收或不宜執行沒收時，追徵其價額。